【裁判字號】    99,台上,5197
【裁判日期】    990819
【裁判案由】    偽造文書等罪
【裁判全文】
最高法院刑事判決            九十九年度台上字第五一九七號
上  訴  人  台灣高等法院檢察署檢察官
被      告  甲○○
選任辯護人  張靜律師
上列上訴人因被告偽造文書等罪案件，不服台灣高等法院中華民
國九十七年十一月二十日第二審判決（九十七年度上訴字第三八
二六號，起訴案號：台灣板橋地方法院檢察署九十五年度偵字第
二六二六九號），提起上訴，本院判決如下：
    主  文
上訴駁回。
    理  由
按刑事訴訟法第三百七十七條規定，上訴於第三審法院，非以判
決違背法令為理由，不得為之。是提起第三審上訴，應以原判決
違背法令為理由，係屬法定要件。如果上訴理由書狀並未依據卷
內訴訟資料，具體指摘原判決不適用何種法則或如何適用不當，
或所指摘原判決違法情事，顯與法律規定得為第三審上訴理由之
違法情形，不相適合時，均應認其上訴為違背法律上之程式，予
以駁回。本件原判決以公訴意旨略稱：被告甲○○原為陽岡股份
有限公司（下稱陽岡公司）負責人，代表陽岡公司承攬台北大眾
捷運股份有限公司（下稱捷運公司）之301 型電聯車空調變頻器
箱用電源轉換器開發案，於民國九十年八月十三日與捷運公司簽
訂財物採購契約，嗣陽岡公司於九十年八月二十一日召開臨時股
東會，決議改由鄭森源任負責人，被告定於九十年十月一日轉任
陽岡科技股份有限公司（下稱陽岡科技公司，九十年八月七日設
立登記）總經理，竟意圖損害陽岡公司之利益，利用其尚擔任陽
岡公司負責人期間，擅將系爭採購案交由陽岡科技公司承作，並
基於行使偽造私文書之概括犯意，於九十一年一月十八日，盜蓋
未交還之陽岡公司發票章，以開立統一發票、領據，持向捷運公
司請領工程款及履約保證金，再盜蓋陽岡公司印鑑章，填具取款
憑條，將工程款等自銀行領走，供陽岡科技公司或自己花用，而
違背其任務，足生損害於陽岡公司，涉犯刑法第二百十六條、第
二百十條之行使偽造私文書等罪嫌云云。經審理結果，認陽岡公
司自八十九年十一月一日起即就該採購案配合捷運公司之要求進
行測試，九十年七月三日完成測試而具有投標資格，並擬參與投
標，此項採購案自屬陽岡公司於九十年七月十二日董事會決議所
指「……為避免虧損持續擴大，決議儘快完成未結案之合約……
，並指派甲○○全權處理後續事宜，處分公司之資產」之事項，
被告離開陽岡公司後，鄭森源仍同意被告自行處理、結算陽岡公
司先前與捷運公司之合約關係，及依證人洪麗月之證言，足認陽
岡公司早已知道有該採購案，因認被告使用陽岡公司之印章，不
能認係偽造文書，無從為其有罪確信之心證理由，詳予闡述。因
而維持第一審諭知被告無罪之判決，駁回檢察官在第二審之上訴
，從形式上觀察，並無違背法令之情形存在。上訴意旨略謂：系
爭採購案於九十年八月一日得標，被告何能確定必會得標而於九
十年七月十二日之董事會討論該採購案，可見該採購案非此董事
會議紀錄上所載之未結案合約及工作；陽岡公司就該採購案已投
入大量人力、物力，顯有履約能力，被告竟交由陽岡科技公司完
成，再以陽岡公司印章領取工程款項，應符合行使偽造私文書等
罪責，原判決未說明洪麗月之證言何以能為被告有利證明之理由
，未調查及明陽岡公司如何積欠被告鉅款，即認被告無主觀犯
意，有違經驗法則與論理法則云云，或非依據卷內資料具體指摘
原判決如何違背法令，或係就原判決採證、認事之適法職權行使
及已詳加論之事項，徒憑己見，任意指摘，或仍為單純事實之
爭執，難謂已符合首揭法定上訴要件。應認其關於行使偽造私文
書部分之上訴違背法律上之程式，予以駁回。被告被訴犯刑法第
三百四十二條背信罪嫌部分，核屬刑事訴訟法第三百七十六條第
五款之案件，既經第二審判決者，自不得上訴於第三審法院，檢
察官竟復提起上訴，顯為法所不許，此部分之上訴為不合法，亦
應駁回。
據上論結，應依刑事訴訟法第三百九十五條前段，判決如主文。
中    華    民    國  九十九  年    八    月   十九   日
                      最高法院刑事第十三庭
                          審判長法官  賴  忠  星
                                法官  呂  丹  玉
                                法官  吳      燦
                                法官  蔡  名  曜
                                法官  葉  麗  霞
本件正本證明與原本無異
                                      書  記  官
中    華    民    國  九十九  年    八    月  二十四  日
                                                     m

司法院資訊處製作；財團法人民間司法改革基金會備份。
